【裁判字號】    97,交聲,582
【裁判日期】    970630
【裁判案由】    違反道路交通管理處罰條例聲明異議
【裁判全文】
臺灣士林地方法院交通事件裁定         97年度交聲字第582號
原處分機關  臺北市交通事件裁決所
異  議  人
即受處分人  乙○○
上列異議人即受處分人因違反道路交通管理處罰條例案件，對於
臺北市交通事件裁決所於民國97年5 月6 日所為之處分（原處分
案號：北市裁二字第裁22-AEW925717號），聲明異議，本院裁定
如下：
    主  文
異議駁回。
    理  由
一、異議意旨略以：異議人即受處分人乙○○於民國97年4 月25
    日17時35分許，駕駛車號9E─0269號自小客車行經光復北路
    南往北左轉南京東路往臺北車站方向時，遭執勤警察以其有
    「闖紅燈直行（東向西）」之違規攔停製單舉發，惟當時伊
    並未闖紅燈，且事後伊前往現場觀察燈號變化狀況，發現南
    京東路與光復北路路口係屬不對稱號誌路口，並採輪放方式
    管制，依伊當時行車方向由光復北路左轉進入南京東路快車
    道時，應屬該方向綠燈之路權，並無闖紅燈情事，此外，舉
    發單位亦無提出證據加以佐證，對原處分有所不服，為此聲
    明異議云云。
二、原處分意旨略以：異議人於97年4 月25日17時35分許，駕駛
    車號9E─0269號自小客車沿臺北市○○○路東向西行駛至南
    京東路4 段151 號前時，遇路口號誌顯示為紅燈時，仍逕自
    闖越該處紅燈行駛，為臺北市政府警察局松山分局執勤警察
    發現，遂趨前予以攔停並依法製單舉發，經原處分機關臺北
    市交通事件裁決所認定違規事實，爰依道路交通管理處罰條
    例第53條第1 項、第63條第1 項第3 款，裁處異議人新臺幣
    二千七百元之罰鍰，並記違規點數三點。
三、經查：
  (一)按汽車駕駛人，行經有燈光號誌管制之交岔路口闖紅燈者，
    處新臺幣一千八百元以上五千四百元以下罰鍰，並記違規點
    數三點，道路交通管理處罰條例第53條第1 項、第63條第1
    項第3 款分別定有明文。
  (二)異議人於97年4 月25日17時35分許，駕駛車號9E─0269號自
    小客車沿臺北市○○○路東向西行駛至南京東路4 段151 號
    前時，遇路口號誌顯示為紅燈時，仍逕自闖越該處紅燈行駛
    ，為臺北市政府警察局松山分局執勤警察發現，趨前予以攔
    停並依法製單舉發之事實，有臺北市政府警察局北市警交字
    第AEW925717 號舉發違反道路交通管理事件通知單影本一紙
    在卷可稽。
  (三)再據證人即製單舉發之警察甲○○於本院審理時結證稱：「
    （本件交通違規單，是否由你製單舉發？〈提示舉發單並告
    以要旨〉）是」、「（請詳細說明異議人違規事實？）97年
    4 月25日17時35分許，我執行惡性違規勤務，在南京東路四
    段151 號前，我東向西等紅燈，當時車號9E─0267〈應為9E
    ─0269之口誤〉從左方車道闖紅燈直行，四段151 號與四段
    133 巷前是連線，因為他被前方的車子擋住，所以我在異議
    人左方車窗敲他的車窗，我告知他闖紅燈，請他靠右，他停
    在四段131 號前7-11便利商店前，我請他出示駕、行照，並
    告知他，他闖南京東路四段151 號前號誌燈，那是一個行人
    穿越道，他闖紅燈時，差一點撞到老婦人，異議人也對老婦
    人按喇叭，後來我告發他當時，老婦人走過來，老婦人對他
    質疑，你剛才闖紅燈，差點撞到我，我上前跟老婦人說我會
    依法告發，老婦人說好就離去了。當時異議人有先跟老婦人
    道歉，所以我沒有留下老婦人的年籍資料就離去。我是依據
    異議人駕照的姓名填寫，當時我有解釋電腦打字的關係，所
    以字寫錯，我當場有塗改。駕駛人一直辯稱沒有闖紅燈，也
    向我求情，叫我開小條一點，我沒有理會，我依照違規事實
    告發」、「（當時我從光復北路左轉南京東路，我是第二部
    車，轉過來時是綠燈，當時如果是紅燈，前方淨空，我可以
    馬上停車，為何我要將車子停到131 號前？）四段151 號前
    與133 巷是燈號連線，你是闖151 號紅燈，151 號下方是行
    人穿越道，我騎車到你左方敲車窗，告知他闖151 號紅燈，
    要求他靠右，後來燈號變化為綠燈，異議人靠右邊停，所以
    才在131 號前的7-11便利商店前停車」、「（當時取締交通
    違規的位置在何處？）我騎機車在南京東路四段151 號前等
    紅燈，而且我是第一部車」、「（異議人闖哪一個紅燈？）
    南京東路四段151 號前的紅綠燈，這是有行人穿越道的紅綠
    燈，公車道在中間，該行人穿越道是專供給行人穿越的」、
    「（以你的位置，是否可以清楚看到異議人闖紅燈的事實？
    ）是，因為當時我騎車在行人穿越道前的二、三公尺前，我
    可以很清楚看到紅綠燈」等語屬實（見本院97年6 月13日訊
    問筆錄），再衡諸證人甲○○為臺北市政府警察局松山分局
    之警察，依法執行道路交通管理勤務，與異議人素不相識，
    復無怨隙，應無甘冒觸犯偽證重罪，故意構詞誣陷異議人之
    可能，其證言自得為本院判斷之依據。至臺北市政府警察局
    松山分局97年5 月7 日北市警松分交字第09731274000 號函
    及上開證人於本院審理時雖均將違規車輛之車號誤稱為9E─
    026 「7 」號，係因原舉發通知單上違規車輛車牌號碼數字
    碼最末碼之「9 」書寫形體乍看類似「7 」，致使相關人員
    產生誤會，但原舉發通知單上既已有異議人之簽名，堪認異
    議人確有於上開時地駕車闖紅燈而遭執勤警察製單舉發之事
    實，是上開錯誤無礙於本件異議人交通違規事實之認定。
  (四)又按汽車駕駛人之行為有下列情形之一，當場不能或不宜攔
    截製單舉發者，得逕行舉發：一、闖紅燈或平交道。二、搶
    越行人穿越道。三、在道路收費停車處所停車，不依規定繳
    費。四、不服指揮稽查而逃逸，或聞消防車、救護車、警備
    車、工程救險車之警號不立即避讓。五、違規停車或搶越行
    人穿越道經各級學校交通服務隊現場導護人員簽證檢舉。六
    、行經設有收費站、地磅之道路，不依規定停車繳費或過磅
    。七、經以科學儀器取得證據資料證明其行為違規。道路交
    通管理處罰條例第7 條之2 第1 項定有明文。該條立法意旨
    乃係立法者認為該條第1 項至第6 項所列舉之違規行為，其
    發生往往係在瞬間或係交通執勤警察執行勤務時恰巧目睹發
    現，事實上不便以錄影、攝影器材予以取證，且該等違規事
    實通常由人的感官即可認定，不必仰賴科學儀器始可認定，
    故為達維護交通秩序、安全之行政目的，特別立法賦予交通
    執勤警察得以逕行舉發。準此，本件闖紅燈之違規事實，執
    勤警察於親眼目睹異議人違規後，自更得以攔停製單舉發，
    無須攝影取證，依法洵無違誤。
  (五)另按交通警察製單舉發違反道路交通管理處罰條例所列之違
    規事實，本質上為行政處分，係公務員基於職務上權力，依
    法就特定之具體事件所為具公法上效果之單方行政行為，基
    於公務員為公法上行為具有公信力之原則，該行政行為當可
    被推定為真正，其據以依法處分之事實認定亦為正確無誤，
    此公信原則，乃立法者賦予行政機關制定違反道路交通事件
    統一裁罰標準及處理細則，使執勤警察得當機處分，以維護
    交通秩序、安全之行政目的。而道路交通管理處罰條例科處
    行政罰事件，依據公法爭議之舉證責任分配法則，固應先由
    行政機關就其業已履踐相關正當法律程序，以及人民應受處
    罰之客觀違反法令行為，負證明之責，受處罰人就行政機關
    已為相當證明之前開事項，若主張欠缺主觀歸責條件或為其
    他抗辯，亦須就其所辯提出反證。而本件異議人就其無闖越
    設於臺北市○○○路○段151 號前號誌燈紅燈之抗辯，並未
    能舉證以實其說，自難遽信。
  (六)綜上所述，異議人之異議理由，應屬卸責之詞，委無可採。
    本件事證明確，異議人違規行為堪以認定。原處分機關認為
    異議人違規事實明確，爰依道路交通管理處罰條例第53條第
    1 項、第63條第1 項第3 款之規定，裁處異議人新臺幣二千
    七百元之罰鍰，並記違規點數三點，核無違誤。本件異議為
    無理由，應予駁回。
四、據上論斷，應依道路交通案件處理辦法第19條，裁定如主文
    。
中    華    民    國    97    年    6     月    30    日
                  交通法庭法  官    周明鴻
以上正本證明與原本無異。
如不服本裁定應於裁定送達後5 日內向本院提出抗告狀。
                          書記官    丁梅芬
中    華    民    國    97    年    6     月    30    日


司法院資訊處製作；財團法人民間司法改革基金會備份。
